# 【SOS】关于收到第三方项目投资款的财务处理

提问人：潘存君 时间：2010-03-12 15:02:04
甲公司要建设一个节电项目，项目总投资 5000 万元，其中由乙公司（非甲公司关联方）出资 4000 万元。
双方约定：乙公司出资，由项目建成后该项目的节电收益偿还，即该项目建成后十年以内双方测定认可的节电收益中的80%偿还；若该项目建成后经按双方协定的方法测算不产生节电收益，则乙公司不要求收回出资资金。
求助各位：对乙公司的这笔出资，该做如何性质的认定？对该项投资，甲公司是否应作固定资产入账并计提折旧？甲方每年向乙方支付的节电收益，应作何种性质的认定处理？
乙公司的该笔出资，有点像是投资，不过仅是对该项目或者说该资产的投资。因为乙公司的出资并未按债权一样要求严格还本付息，而是根据项目建成后的资产收益要求分成。那么，甲公司就对该项目资产并未拥有完全的权益，那么也不应该作为其固定资产入账并计提折旧。其向乙公司支付的节电收益，类似于该项目的投资分红。但对于单个项目或单项资产，不可能单独设账管理，账务上如何处理？
又一说认为，甲公司拥有并控制该项目，根据资产定义，应作为固定资产入账并计提折旧。乙公司的出资，应作为偿还金额不确定的一笔债务；但即是偿还金额不定，无法估计未来的现金流出情况，该笔债务如何入账？甲公司对乙公司的偿付，在出资本金以内认为是对债务的偿还，在出资本金以上部分认为是一种融资费用，在出资本金以下视为是一块债务重组收益。何如？

回答人：chenyiwei
回复 楼主 潘存君 的帖子个人理解：最终还是要在对合作投资协议的条款进行详细分析的基础上确定处理方法的。目前仅就你所提供的情况看，个人理解属于对项目（非法人）的权益性投资，因为仅就该节电项目而言，甲乙双方是按出资额比例（ 1 ： 4 ）共担风险，共享收益的，因此乙公司的出资额性质上属于权益性资金，而不是借款，只不过没有建立法人的法律框架而已，和房地产企业中常见的项目开发性质类似。 为了保证双方顺利合作，减少潜在纠纷，还是建议甲公司对该合作投资项目单独设帐核算，单独编制财务报表。

回答人：chenyiwei
回复 藤椅 鹰儿 的帖子在对合作协议尚未作深入研读的情况下，不宜立即作出是否属于“共同控制”的判断。首要条件是：双方对于该合作项目的关系，必须符合准则中对于“共同控制”的定义，然后才能进一步讨论是共同控制经营还是共同控制资产。